臺灣高等法院刑事裁定
109年度交聲再字第22號
再審聲請人
即受判決人  李欣嘉


上列聲請人即受判決人因過失傷害案件，對於本院109年度交上
易字第232號，中華民國109年8月26日第二審確定判決（臺灣桃
園地方法院108年度交易字第392號，起訴案號：臺灣桃園地方檢
察署108年度調偵字第322號），聲請再審，本院裁定如下：
    主  文
再審之聲請駁回。 
    理  由
一、聲請意旨略以：再審聲請人即受判決人（下稱聲請人）為業
    務過失傷害致重傷案件，對於本院109年度交上易字第232號
    刑事確定判決（下稱原確定判決；卷證部分，下稱本院前審
    卷），因就足生影響於判決之重要證據漏未審酌，致有違誤
    ，聲請人爰依刑事訴訟法第420條第1項第6款、第421條等規
    定，分別以書狀及本院再審民國109年10月21日訊問程序以
    下列各節，聲請再審：　　
(一)聲請人於案發後第3天承辦員警以電話告知聲請人並未在肇
    事路口周遭調閱監視錄影畫面，然受害方竟能調閱到附近蚵
    間國民小學的監視錄影畫面，這是聲請人質疑之處，因員警
    就交通案件之處理應有其職責與義務就事發現場之相關證據
    及周圍監視系統進行調查，以協助事故雙方釐清肇事責任，
     原確定判決所憑用以認定聲請人涉犯過失致重傷之犯行，
    係依受害方自行向蚵間國民小學調閱之事發路口監視錄影光
    碟為據，且未於第一時間內提出，然衡情，受害者拿到有利
    證據，理應立即向承辦單位提出調查，本案被害人卻於事發
    後10餘日始交由警方查證，聲請人合理質疑監視錄影畫面之
    真實性。
(二)再者，被害人所提供之監視錄影畫面中之肇事路口號誌秒數
    異常，其他路段均為正常的32秒，此部分實在有疑，聲請人
    實在懷疑監視器影片畫面及來源的真實性。　　
二、再審制度，係為發現確實之事實真相，以實現公平正義，而
    於案件判決確定之後，另設救濟之特別管道，重在糾正原確
    定判決所認定之事實錯誤，但因不能排除某些人可能出於惡
    意或其他目的，利用此方式延宕、纏訟，有害判決之安定性
    ，故立有嚴格之條件限制。刑事訴訟法第420條第1項第6款
    原規定：「因發現確實之新證據，足認受有罪判決之人應受
    無罪、免訴、免刑或輕於原判決所認罪名之判決者」，作為
    得聲請再審原因之一項類型，司法實務上認為該證據，必須
    兼具新穎性（又稱新規性或嶄新性）及明確性（又稱確實性
    ）二種要件，始克相當。晚近修正將上揭第一句文字，改為
    「因發現新事實、新證據，單獨或與先前之證據綜合判斷」
    ，並增定第3項為：「第一項第六款之新事實或新證據，指
    判決確定前已存在或成立而未及調查斟酌，及判決確定後始
    存在或成立之事實、證據。」放寬其條件限制，承認「罪證
    有疑、利歸被告」原則，並非祇存在法院一般審判之中，而
    於判罪確定後之聲請再審，仍有適用，不再刻意要求受判決
    人（被告）與事證間關係之新穎性，而應著重於事證和法院
    間之關係，亦即祇要事證具有明確性，不管其出現係在判決
    確定之前或之後，亦無論係單獨（例如不在場證明、頂替證
    據、新鑑定報告或方法），或結合先前已經存在卷內之各項
    證據資料（我國現制採卷證併送主義，不同於日本，不生證
    據開示問題，理論上無檢察官故意隱匿有利被告證據之疑慮
    ），予以綜合判斷，若因此能產生合理之懷疑，而有足以推
    翻原確定判決所認事實之蓋然性，即已該當。申言之，各項
    新、舊證據綜合判斷結果，不以獲致原確定判決所認定之犯
    罪事實，應是不存在或較輕微之確實心證為必要，而僅以基
    於合理、正當之理由，懷疑原已確認之犯罪事實並不實在，
    可能影響判決之結果或本旨為已足。縱然如此，不必至鐵定
    翻案、毫無疑問之程度；但反面言之，倘無法產生合理懷疑
    ，不足以動搖原確定判決所認定之事實者，仍非法之所許。
    至於事證是否符合明確性之法定要件，其認定當受客觀存在
    之經驗法則、論理法則所支配。又同法第421條關於不得上
    訴於第三審法院之案件，就足以影響判決之重要證據漏未審
    酌，得聲請再審之規定，雖然未同時配合修正，且其中「重
    要證據」之法文和上揭新事證之規範文字不同，但涵義其實
    無異，應為相同之解釋；從而，聲請人依憑其片面、主觀所
    主張之證據，無論新、舊、單獨或結合其他卷存證據觀察，
    綜合判斷之評價結果，如客觀上尚難認為足以動搖第二審確
    定判決所認定之事實者，同無准許再審之餘地（最高法院10
    4年度台抗字第125號裁定意旨參照)。是刑事訴訟法第421條
    所謂「足生影響於判決之重要證據漏未審酌者」，係指該證
    據業經法院予以調查或經聲請調查而未予調查，致於該確定
    判決中漏未加以審認，而該證據如經審酌，則足生影響於該
    判決之結果，應為被告有利之判決而言。苟事實審法院依調
    查之結果，本於論理法則、經驗法則及證據法則，經取捨證
    據後認定事實者，既對卷附證據資料為價值判斷，而對被告
    不利之證據採酌據為論罪之依據，至其餘與前開論罪證據不
    相容之供述，縱屬對被告有利，仍無證據價值而不採，此係
    有意不採，並非疏而漏未審酌，尚不得據為聲請再審之理由
    。
三、經查：
(一)聲請人前因業務過失傷害致人重傷案件，經臺灣桃園地方法
    院以108年度交易字第392號判決判處有期徒刑10月，聲請人
    不服提起上訴後，本院原確定判決依憑聲請人之供述、證人
    江德朝、證人即告訴人江道遠、李明煙於警詢之證述，並依
    原審勘驗肇事路段路口監視器錄影檔案及卷附畫面擷圖，桃
    園市政府警察局楊梅分局道路交通事故現場圖、道路交通事
    故調查報告表㈠、㈡、案發路口照片、案發現場蒐證照片、公
    路監理電子閘門之汽車駕駛人及汽車車籍查詢資料暨告訴人
    江道遠之壢新醫院診斷證明書、聯新國際醫院108年12月13
    日聯新醫字第2019120069號函文、告訴人李明煙之桃園醫院
    診斷證明書等相互勾稽，為綜合判斷，而以原確定判決撤銷
    第一審判決，改判處聲請人有期徒刑9月，有各該判決書在
    卷可佐，並經本院調取該案卷宗電子卷證核閱無誤。　　
(二)本案聲請人爭議之現場監視器錄影光碟，迭於警詢、桃園市
    政府車輛行車事故鑑定委員會檢視及原審勘驗後，確認係案
    發時地之肇事路段現況始末無誤，並無聲請人所質疑之有造
    假可能；聲請人執著於紅燈變換成綠燈秒數異常，卻置其駕
    駛自用半拖車在肇事路段未注意己方路段之燈號尚未轉換為
    綠燈，仍驅車闖越紅燈直行進入路口，而與經過路口之江德
    朝所駕自用小貨車發生撞擊之過失而不論，恐非的論：
 1、本案現場監視器畫面有2個檔案，一為檔案名稱「台15、桃1
    04線路口 06.02 40秒」(下稱A檔案)，經原審勘驗，此為設
    於本件事故路口即警方所有之天羅地網系爭之監視器所拍攝
    之畫面，但受限於攝錄角度，未攝錄到該路口號誌（桃園地
    院108年度交易字第392號卷，下稱原審卷，第96至97頁，即
    109年1月9日勘驗筆錄）。另一肇事路段路口監視器錄影檔
    案名稱「05時59分04秒發生」(下稱甲檔案)，此經桃園市政
    府警察局楊梅分局員警向肇事路段旁之蚵間國小所調取乙節
    ，有該分局108年12月4日楊警分刑字第1080035150號函暨所
    附員警108年11月26日職務報告存卷可證（原審卷第73至75
    頁），申言之，甲檔案之影像畫面確實係員警向蚵間國小所
    調取者無疑，聲請人徒憑臆測即認上開影像係被害人調取、
    變造後轉交予警方，實屬無稽，不可採信。又聲請人所稱僅
    有警方設置之天羅地網系統始得作為證據，至學校、公司行
    號抑一般居民所自設之監視錄影系統所攝錄之影像不得為憑
    云云，亦屬規避罪責，昧於事實之辯詞，當無可取。
 2、本案聲請人所爭執之甲檔案之監視器錄影畫面，業經桃園市
    政府警察局楊梅分局於警詢時即將監視器錄影畫面製成檔案
    照片，編列為照片編號1至4附於卷證資料中，其中照片編號
    1之附註說明為「(106年02月07日05時59分01秒，新屋區蚵
    間里台15線與東福路口)肇事A車由台15直行往北方向行駛
    。台15線行向號誌為紅燈」、照片編號2之附註說明為「(1
    06年02月07日05時59分04秒，新屋區蚵間里台15線與東福路
    口)肇事A車於行向號誌為紅燈狀態下通過路口。肇事B車
    由東福路駛入台15線」、照片編號3之附註說明為「(106年0
    2月07日05時59分05秒，新屋區蚵間里台15線與東福路口)雙
    方車輛於上述時地發生碰撞，此時台15線行向號誌仍為紅燈
    」、照片編號4之附註說明為「(106年02月07日05時59分08
    秒，新屋區蚵間里台15線與東福路口)一、台15線行向號誌
    ，於此時才轉換為綠燈」等情(桃園地檢106年度偵字第1776
    9號卷，下稱偵卷，第42、43頁)，聲請人亦於本院再審訊問
    時自承：員警確實有在案發後10餘日通知我到警察局觀看甲
    檔案的錄影畫面等情無訛(本院卷第76頁)，是據上開員警自
    蚵間國小調取之現場監視錄影畫面所示，聲請人所駕駛之連
    結HAA－3382號自用半拖車(下稱A車)確實於己方號誌為紅燈
    時，驅車闖越紅燈直行進入路口，且係在與告訴人江德朝駕
    駛車牌號碼0000－00號自用小貨車在路口發生撞擊後，聲請
    人方之燈號始有變換為綠燈之情事，已臻明確；從而，聲請
    人於案發時地，未依號誌指示，闖越紅燈肇禍一情，信而有
    徵，灼然至明。聲請人以甲檔案之來源有異，自忖遭人為假
    造乙節，此經本院再予調查斟酌，無論新、舊、單獨或結合
    其他卷存證據觀察，綜合判斷之評價結果，於客觀上均無聲
    請人所指遭人變造之情節，難認有足以動搖原確定判決所為
    認定之事實，而得為受判決人更有利之判決，揆諸前揭說明
    ，自與刑事訴訟法第420條第1項第6款、第421條規定聲請再
    審之要件不合。
(三)聲請人於歷次程序中就其對現場燈號所為之認知理解，已有
    前後不一之自述內容，聲請人固仍執以行駛路段之燈號秒數
    異常為辯，惟用路人應遵守者乃燈光號誌現場之指示，而非
    倒數秒數之指示，申言之，一般用路人目視紅燈號誌本應停
    止，並無任何例外之適用或解釋空間：
 1、聲請人於事發前究有無目視路燈號乙節，聲請人於歷次程序
    中，有下列3個不同版本之描述：
　⑴聲請人於員警尚未調閱現場監視錄影畫面前，先於106年2月1
    5日警詢時稱：我的行駛方向為台15線直行往北方向，我行
    駛在外側車道內順向行駛，我在通過路口前，有「看到」我
    的行向號為「綠燈」，所以我就繼續向前行駛，但我行駛至
    路口時，我看到對方由東福路駛出向我行駛而來，就立刻按
    喇叭和煞車，但仍來不及避免云云(偵卷第5頁)，其後經員
    警向蚵間國小調閱現場監視器畫面檔案(即甲檔案)，並於案
    發後(106年2月7日)10餘日在警局播放予聲請人檢視後(本院
    卷第76頁)，惟聲請人仍於106年9月26日偵訊時陳稱：我當
    天駕駛A車行經現場，還沒到路口前號是「紅燈」，我放慢
    車速，等到開到路口時燈號轉為「綠燈」，我就直接往前繼
    續開，行駛到交岔路口時，我看到對方的自小貨車從我的右
    前方開出來，來不及閃避，兩車就相撞等語(偵卷第66頁)；
　⑵嗣聲請人於原審準備程序時，就案發始末則改稱：發生事故
    的當下，我這方的紅綠燈是正常的，紅燈的秒數走完了，但
    我沒有看綠燈亮，我就直接走了，我當時看不到綠燈，因為
    我在紅綠燈的正下方，我在路口前還看到紅綠燈的時候，距
    離紅綠燈20公尺，當時紅燈顯示還有5秒，我覺得我到路口
    時已經超過5秒了，後來我就看不到那個紅綠燈了，因為我
    已經接近那個紅綠燈正下方等語(原審卷第62頁)，辜不論被
    告於原審所稱已迥異於其警偵時所稱其行駛路段之號誌已變
    換為「綠燈」時始直行向前之自述，依被告於原審所稱，可
    認被告自承在行經路口前5秒始有目視現場燈號指示為「紅
    燈」，此外又因被告「判斷」經過路口應超過5秒，燈號「
    理應」變換，始有上開陳述之內容，慨無疑義。
  ⑶然聲請人經原審法官詢問始末後，又於原審及本院前審準備
    程序時翻異改稱：我經過路口時，紅燈已經跳掉了，車子在
    移動，紅燈跳掉後，我就看不到了，我在學校時看到紅燈還
    剩5秒，我有看到紅燈從5秒倒數到1秒，最後跳掉的過程，
    我是等到紅燈跳掉後才經過路口，我只看掉紅燈熄掉，沒有
    看到燈號轉成綠燈等語(原審卷第63頁，本院前審卷第63頁)
    ，明顯可見聲請人將目視之時間由5秒改為倒數至1秒，不論
    何者為是，聲請人確實是在燈號仍為紅燈時即逕行通過路口
    ，已屬不爭之事實，至於嗣後燈號究為何者，聲請人既未目
    擊，則當非用以判斷聲請人於事發當時主觀之認知理解為何
    之依據，自不待言。
 2、本案之爭點之一，在聲請人不依路口燈號指示，未依綠燈始
    得通行之交通規則，於目視紅燈之際，仍直駛闖越紅燈經過
    路口而肇事，聲請人既屢稱其於通過路口時，確實未看見綠
    燈號誌，又反覆爭執其經過路口前(即未與中央標準時間校
    時之甲檔案所示之106年2月7日5時59分0秒)、經過路口時(
    甲檔案所示之106年2月7日5時59分01秒)、已與告訴人所駕
    自用小客車發生撞擊時(即甲檔案所示之106年2月7日5時59
    分05秒)，甚至其後至甲檔案所示之106年2月7日5時59分19
    秒之期間，現場燈號均有異常跳動等情，並於本院前審審理
    時提出其自製之錄影畫面主張紅綠燈讀秒與案發時不同(本
    院前審卷第99至139頁)。惟查：
　⑴聲請人所提出之自行比對結果，核與前經員警及原審109年1
    月9日當庭勘驗甲檔案所製成之勘驗筆錄內容不符(偵卷第42
    至43頁，原審卷第103至115頁)，且聲請人於本院再審訊問
    時已自承：提供之資料是操作監視錄影畫面所得，我是用影
    片反曝光的方式處理等語(本院卷第76頁)，聲請人於本院前
    審程序所提出之比對資料既經聲請人後製處理過，則其內容
    是否得如實表達案發現場之真實態樣，實非無疑，首應辨明
    。
　⑵又聲請人所指燈號異常之處，大多為聲請人經過路口「後」
    之燈號狀況，此據聲請人於本院再審程序時自承：我在蚵間
    國小所攝錄的影像中5時59分01秒時，已經過路口，且就此
    時的畫面，沒有爭議等語即明(本院卷第76頁)，亦經原審於
    109年1月9日勘驗後製成勘驗筆錄附卷可佐(原審卷第111頁)
    ，本案聲請人行經路口之時間既為5時59分01秒，聲請人又
    對甲檔案中當時之燈號指示無所爭執，則聲請人於行經路口
    之交通違規情節(當時燈號為紅燈)已堪是認，至於聲請人通
    過路口後之燈號顯示，既不影響聲請人行經路口時究應停止
    、減速慢行或通行之判斷，自與本案無涉；更況，聲請人所
    提出之各該質疑及相關比對結果，已經原確定判決就其不採
    之理由詳予說明，無礙於本案聲請人過失責任之認定，經綜
    合判斷後，難認有足以動搖原確定判決所為認定之事實，而
    得為受判決人更有利判決之結果，亦難謂有合於「足生影響
    於判決之重要證據漏未審酌」之再審要件。　
(四)本案聲請人之業務過失傷害致人重傷之犯行，事證俱明。是
    本案聲請人針對員警調取甲檔案來源真實性之質疑，實屬被
    告就業經原確定判決已詳為審認之事實，但憑己意，重為爭
    執，縱經本院再予調查斟酌，無論新、舊、單獨或結合其他
    卷存證據觀察，綜合判斷之評價結果，於客觀上均不足動搖
    原有罪之前揭確定判決，而得為受判決人更有利之判決，亦
    難認原確定判決符合「足生影響於判決之重要證據漏未審酌
    」之情事，揆諸前揭說明，自與刑事訴訟法第420條第1項第
    6款、第421條規定聲請再審之要件不合。　　
四、綜上，本件原確定判決並無刑事訴訟法第420條第1項第6款
    、第421條規定之再審事由，聲請人依上開規定聲請再審，
    為無理由，應予駁回。
據上論斷，應依刑事訴訟法第434條第1項，裁定如主文。 　　
中　　華　　民　　國　　109 　年　　10　　月　　26　　日
                  刑事第三庭    審判長法　官  張惠立
                                      法　官  張江澤
                                      法　官  劉兆菊
以上正本證明與原本無異。
不得抗告。
                                      書記官  陳佳微
中　　華　　民　　國　　109 　年　　10　　月　　26　　日